臺灣嘉義地方法院刑事判決　　　　　　　100年度訴字第167號
公　訴　人　臺灣嘉義地方法院檢察署檢察官
被　　　告　廖俊諺
上列被告因妨害自由案件，經檢察官提起公訴（100年度調偵字
第46號），本院判決如下：
    主  文
廖俊諺犯剝奪他人行動自由罪，處有期徒刑陸月，如易科罰金，
以新臺幣壹仟元折算壹日。
    犯 罪 事 實
一、廖俊諺與王雅慧前為男女朋友，廖俊諺因不滿王雅慧另結交
    男友，佯稱欲返還戒指，於民國99年7月31日13時10分許，
    與王雅慧相約在王雅慧工作之嘉義市○○路275號「自強風
    暴網咖」前，廖俊諺下車，兩人旋在網咖前發生爭執，廖俊
    諺要求王雅慧進入其所駕駛車牌號碼2373-WL號自小客車內
    ，王雅慧不從，廖俊諺竟基於剝奪行動自由之犯意，徒手將
    王雅慧強拉入車內，並隨即駛離該處，王雅慧心生畏懼，不
    敢下車，以此強暴之方式，剝奪其行動自由，嗣行經嘉義市
    ○○路附近之產業道路時，廖俊諺不滿王雅慧結交男友乙事
    ，復基於傷害之犯意，徒手毆打王雅慧，致王雅慧受有頭部
    外傷併左臉頰挫傷紅腫、左下顎瘀青及輕微腦震盪之傷害（
    廖俊諺所涉傷害犯行部分另經檢察官不起訴處分），廖俊諺
    欲將王雅慧載往其工作地點，而沿嘉義市○○路往嘉義縣民
    雄鄉方向行駛，於同日14時許，行經嘉義市○○路財團法人
    嘉義基督教醫院（下稱嘉義基督教醫院）前停等紅燈時，王
    雅慧乘機打開車門下車，而得以逃離其控制，嗣經王雅慧報
    警，經警據報查獲被告，而悉上情。
二、案經王雅慧訴由嘉義市政府警察局第一分局報告臺灣嘉義地
    方法院檢察署檢察官偵查起訴。
    理  由
壹、程序事項
一、按被告以外之人於審判外之言詞或書面陳述，除法律有規定
    者外，不得作為證據；而於偵查中向檢察官所為之陳述，除
    顯有不可信之情況者外，得為證據，刑事訴訟法第159條第
    1項、第159條之1第2項分別定有明文。本件證人即告訴人王
    雅慧、目擊者陳彥銘於偵查中經具結所為證言，固屬被告以
    外之人於審判外之言詞陳述，惟係於自由意志下所為陳述，
    並經具結，自無顯不可信之情形，依刑事訴訟法第159條之1
    第2項規定，自應有證據能力。
二、另被告以外之人於審判外之陳述，雖不符前4條（即刑事訴
    訟法第159條之1至之4）之規定，而經當事人於審判程序同
    意作為證據，法院審酌該言詞陳述或書面陳述作成時之情況
    ，認為適當者，亦得為證據；當事人、代理人或辯護人於法
    院調查證據時，知有第159條第1項不得為證據之情形，而未
    於言詞辯論終結前聲明異議者，視為有前項之同意，此觀刑
    事訴訟法第159條之5規定甚明。本件公訴檢察官及被告於本
    院準備程序及審理時對於前揭證人於警詢之證述暨其他相關
    具傳聞性質之證據資料（詳如下述），均表示同意作為本案
    之證據，且迄於言詞辯論終結前亦未聲明異議。本院審酌前
    揭證人之陳述及證據資料作成時之情況，核無違法取證或其
    他瑕疵，認為以之作為證據為適當，自得作為證據。
貳、實體事項
一、訊據被告廖俊諺，固坦承於前揭時間，與告訴人相約，駕車
    至自強風暴網咖前，告訴人上車後有毆打之，告訴人並於嘉
    義基督教醫院前停等紅燈之際，自行開啟車門離去等情，然
    矢口否認有何剝奪行動自由之犯行，辯稱：在自強風暴網咖
    前並未下車，告訴人係自行上車，且車門鎖係中控鎖，告訴
    人可開鎖自行下車云云，然查：
(一)、前揭犯罪事實，業據告訴人於本院審理時具結證稱：當時被
    告以返還戒指之名義，相約在工作地點即自強風暴網咖前見
    面，被告駕車至網咖前，有下車，因被告不滿伊另結交男友
    ，兩人發生口角，被告將伊拉上車，有跟被告表示不願上車
    ，但仍遭被告強拉上車，雖有再折返上址，被告下車取下伊
    機車上之鑰匙，但因心生畏懼，不敢自行離開，在車上被告
    出手毆打，伊一直哭，被告又表示要伊一同前往被告工作地
    點，不讓伊回去工作，當時心裡很害怕，附近又比較偏僻，
    亦不敢開啟車門離開，復於同日14時許，行經嘉義基督教醫
    院前停等紅燈時，才乘機打開車門跳車，至耐斯百貨找母親
    求救，並告知老闆，老闆表示陳彥銘當時就站在自強風暴網
    咖外，有目擊被告將伊拉上車之情形等語（見本院卷第25至
    30頁），證人陳彥銘於本院審理時亦具結證陳：當日係在網
    咖內消費，因接聽電話才走到網咖外，站在網咖外旁邊巷子
    口處接聽電話，有看到被告與告訴人站在網咖外停放之車輛
    旁拉扯，後來被告以右手開車門，左手將告訴人拉上車，聽
    完電話即再進入網咖，並未看到被告再駛回；當時並未確定
    係告訴人，有看到其側面，後來告訴人之男友至網咖找告訴
    人，告知告訴人遭被告載走，才確認所見確為告訴人，後與
    告訴人之男友、網咖老闆至耐斯百貨接告訴人至警局報案及
    至醫院驗傷等語（見本院第42至50頁），衡情陳彥銘與被告
    並不相識，業據陳彥銘證述在卷（見本院卷第48頁），即無
    夙怨，且告訴人當時並不知悉陳彥銘亦在現場，係事後陳彥
    銘在網咖遇到告訴人之男友才告知前情，告訴人亦係經由老
    闆告知才知悉陳彥銘當時有目擊拉扯經過，顯無與告訴人勾
    串設詞，陷害被告之可能，亦無誣指被告犯罪，自陷偽證罪
    重罪之理，即陳彥銘證述被告下車與告訴人交談並發生拉扯
    ，被告將告訴人強拉上車等情，與告訴人指述之情節相符，
    是前揭證人均直指被告確有在自強風暴網咖前下車與告訴人
    發生口角爭執，並於告訴人明確表示不願上車之情況下，仍
    強拉告訴人上車，且告訴人係在被告駕駛之自小客車在嘉義
    基督教醫院前之省道上停等紅燈之際，不顧係在快車道上，
    有變換為綠燈，車輛將陸續通行之危險，猶仍開啟車門而逃
    離現場，更徵被告有以強暴手段使告訴人上車，剝奪其行動
    自由，要屬無疑，被告辯稱：並未在網咖前下車與告訴人交
    談云云，顯為卸責之詞，不足採信。
(二)、再者，被告於本院行準備程序時已坦承：當日之前即知悉告
    訴人另結交男友之事，以返還戒指為由約其見面，當時在車
    上亦係因為此事才毆打告訴人等語（見本院卷第11頁），被
    告知悉告訴人另結交男友乙事，極為憤慨不滿，實屬常情，
    而以告訴人證述：在網咖前與被告即有爭吵等語（見本院卷
    第27頁），被告供承：當時與告訴人已有一點小口角，告訴
    人半自願上車等語（見臺灣嘉義地方法院檢察署100年度調
    偵字第46號卷，下稱調偵卷，第9頁；本院卷第57頁），可
    見於告訴人尚未上車之前，被告與告訴人即有爭執，且爭執
    之內容應係告訴人另結交男友等事，被告在憤怒不滿之情況
    下，更徵有以強暴方式強拉告訴人上車之動機。又被告辯稱
    ：當時在網咖前係逆向停車，在車上與告訴人交談，告訴人
    上車後，往玉山路方向駛離，但告訴人告知停放在網咖前之
    機車鑰匙並未取下，才再折返，由伊下車取回機車鑰匙，若
    告訴人係遭強拉上車，大可自行開車門離去云云（見本院卷
    第32、54頁），然證人即告訴人、陳彥銘均明確證述被告將
    車輛停放在網咖前係順向停放，駛離係朝自強街方向，告訴
    人亦證稱：當時確有折返，由被告下車取回機車鑰匙，但因
    害怕會被捉回來，不敢下車等語（見本院卷第32頁），衡以
    告訴人19歲之年紀，此有其個人資料在卷可稽（見警卷第6
    頁），年紀尚輕，對於被告突將其拉上車之舉措，心生畏懼
    而不敢貿然自行離開，並無違背常情，被告所執辯解，與告
    訴人、陳彥銘之證述不符，無從為其有利之認定。至於告訴
    人在嘉義基督教醫院前自行下車之時間，佐以其證述及告訴
    人係於同日14時20分至嘉義基督教醫院急診等節，此有嘉義
    基督教醫院診斷證明書1份在卷為按（見警卷第13頁），應
    認時間係於同日14時許。另該處監視錄影器設備故障，並無
    監視錄影畫面可供調查，亦有職務報告乙份存卷可稽（見調
    偵卷第13頁），亦無從為有利被告之認定。
(三)、再者，人之記憶，隨著時間經過，難免漸趨模糊，尤其對案
    發經過之細節更易淡忘，或係與平常事務結合而產生記憶干
    擾現象，此乃人之記憶不可避免之自然缺陷，證人陳彥銘對
    於被告車輛之顏色、是否聽聞告訴人表示不願上車等情，於
    警詢時證稱：載走告訴人之車輛係白色、喜美廠牌自小客車
    ；微聞告訴人告知不願跟隨上車等語（見警卷第11、12頁）
    ，然於本院審理時均證述「未注意、未聽到」等語（見本院
    卷第43頁），因本院審理時距離案發已經過一段時間，證人
    之記憶有模糊淡忘之情，亦屬合理，而其證述本件主要事實
    部分，均與告訴人證詞相合，難憑陳彥銘於本院前揭證陳，
    率認其證詞不足採信，亦無從為有利被告之認定。此外，復
    有嘉義市政府警察局第一分局竹圍派出所受理刑事案件報案
    三聯單、陳彥銘手繪現場圖各1份附卷為佐（見警卷第16頁
    ；本院卷第60頁），即陳彥銘之證詞暨前揭證據均足以佐證
    告訴人指述之真實性，是被告於99年7月31日13時10分許，
    以強拉之強暴手段使告訴人上車，迄於同日14時許，告訴人
    趁機開啟車門鎖下車，於此期間剝奪其行動自由，至為灼然
    。綜上所述，本件事證明確，被告犯行洵堪認定，應予依法
    論科。
二、按刑法第302條之妨害自由罪，原包括私禁及以其他非法方
    法剝奪人之行動自由而言，所謂非法方法，當包括強暴、脅
    迫等情事在內，至於因而致普通傷害，雖為強暴、脅迫當然
    之結果，但若另有傷害故意外，仍有同法第277條第1項之適
    用（最高法院74年台上字第3404號判例、86年度台上字第36
    19號判決意旨參照），本件被告強拉告訴人上車，歷時50分
    鐘許，告訴人始趁機逃離，告訴人尚屬年輕，見被告不滿其
    另結交男友而甚為不滿，心生畏懼，不敢反抗，被告以強暴
    方式，剝奪告訴人行動自由甚明，又於被告剝奪告訴人行動
    自由之期間，徒手毆打告訴人巴掌，而傷害告訴人，剝奪行
    動自由與傷害行為迥然可分，傷害並非剝奪行動自由之當然
    結果（傷害部分業據檢察官不起訴處分），是核被告所為，
    係犯刑法第302條第1項之剝奪他人行動自由罪。
三、爰審酌被告因感情問題，不思以平和方式解決，對告訴人為
    前揭犯行，以強押及傷害告訴人之方式，宣洩其不滿，使告
    訴人心生恐懼，情節非輕，且犯後雖有與告訴人達成賠償之
    和解，告訴人就傷害部分亦撤回告訴，此有嘉義市西區調解
    委員會調解書附卷為參（見調偵卷第12頁），然被告仍矢口
    否認妨害自由之犯行，兼衡其高職畢業之智識程度，與父、
    母親同住，目前從事保險業務工作，前無任何犯罪紀錄之素
    行，此有臺灣高等法院被告前案紀錄表1份存卷可查暨公訴
    檢察官具體求處有期徒刑6月之意見等一切情狀，量處如主
    文所示之刑，並諭知易科罰金折算標準，以資懲儆。
據上論斷，應依刑事訴訟第299條第1項前段，刑法第302條第1項
、第41條第1項前段，刑法施行法第1條之1第1項、第2項前段，
判決如主文。
本案經檢察官郭志明到庭執行職務。
中    華    民    國  100    年    3    月    31    日
                  刑事第二庭審判長法  官  沈福財
                                  法  官  黃明展
                                  法  官  林青怡
以上正本證明與原本無異。
如不服本判決應於收受判決後10日內向本院提出上訴書狀，並應
敘述具體理由；其未敘述上訴理由者，應於上訴期間屆滿後20日
內向本院補提理由書（均須按他造當事人之人數附繕本）「切勿
逕送上級法院」。告訴人或被害人如對於本判決不服者，應具備
理由請求檢察官上訴，其上訴期間之計算係以檢察官收受判決正
本之日期為準。
中    華    民    國   100    年    3     月    31    日
                                  書記官  江芳耀
附錄論罪科刑法條
刑法條刑法第三百零二條第一項
私行拘禁或以其他非法方法，剝奪人之行動自由者，處五年以下
有期徒刑、拘役或三百元以下罰金。